【裁判字號】    89,上訴,83
【裁判日期】    890229
【裁判案由】    妨害自由等
【裁判全文】
臺灣高等法院臺中分院刑事判決              民國八十九年度上訴字第八三號
    上  訴  人
    即  被  告  乙○○
右上訴人因妨害自由等案件，不服台灣彰化地方法院中華民國八十八年訴字第四五○
號，中華民國八十八年月十日二十九第一審判決（起訴案號：臺灣彰化地方法院檢察
署八十七年度偵字第一一二八一號），提起上訴，本院判決如左：
    主      文
上訴駁回。
    事實及理由
一、本案經本院審理結果，認第一審判決認事用法及量刑均無不當，應予維持，並引
    用第一審判決書記載之事實、證據及理由（如附件） 。
二、上訴人即被告乙○○在本院辯稱是因告訴人甲○○偷被告的錢，被告要她把錢交
    出來才可離去，並非無故不讓其離開云云，惟查被告於警訊時供稱與甲○○沒有
    金錢糾紛，另於偵查中亦未言及李女有竊取其金錢情事，乃至審理中始辯稱係李
    女偷錢，才不讓其離開云云，顯屬事後卸責飾詞，自不足取，其上訴否認犯罪，
    為無理由，應予駁回。又被告於本院提出百川醫院診斷書一紙，謂其八十九年一
    月十八日發生車禍，頭部外傷，記憶力有些受損一節，經查被告之發生車禍，係
    在原審判決之後，故其記憶力受損，並不影響其於警訊及原審偵審中之陳述之真
    實性，而其於本院審理時，陳述自如，且極力否認犯罪，故縱有車禍頭部外傷情
    事，並不影響其犯罪之成立，併此敘明。
三、據上論斷，應依刑事訴訟法第三百七十三條、第三百六十八條，判決如主文。
本案經檢察官丙○○到庭執行職務。
中      華      民      國    八十九      年      二      月    二十九  日
                              台灣高等法院台中分院刑事第十一庭
                                      審判長法  官  羅  禮  政
                                            法  官  曾  謀  貴
                                            法  官  陳  欣  安
右正本證明與原本無異。
如不服本判決應於收受送達後十日內向本院提出上訴書狀，其未述上訴之理由者並
得於提起上訴後十日內向本院補提理由書（均須按他造當事人之人數附繕本）。
                                            書記官  陳  秀  真
中      華      民      國    八十九      年      三      月     三     日
                                                                        Ａ
臺灣彰化地方法院刑事判決                          八十八年度訴字第四五號
    公  訴  人  臺灣彰化地方法院檢察署檢察官
    被      告  乙○○  男  四十四歲（民國○○○年○月○○○日生）
                        住彰化縣鹿港鎮○○里○○路四四五號五樓之二
                        身分證統一編號：Ｎ一三三五七六六號
右列被告因妨害自由等案件，經檢察官提起公訴（八十七年度偵字第一一二八一號）
，本院判決如左：
        主  文
乙○○以非法方法剝奪人之行動自由，處有期徒刑壹年。
        事  實
一、乙○○前有脫逃、恐嚇、搶奪、妨害家庭等前科，均經法院判處罪刑確定並執行
    完畢（於本件未構成累犯），又於八十四年間因煙毒案，經本院判處有期徒刑三
    年六月，預定執行完畢日期為八十八年一月二十日，又因妨害自由罪，經台灣台
    中地方法院判處有期徒刑五月，接續前案執行，預定自八十八年一月廿一日起開
    始執行，預定執行完畢日期為八十八年六月二十日，合併計算假釋期間，提前於
    八十六年四月二十五日假釋出獄。假釋中竟不思悔改，於八十六年間又涉犯盜匪
    案件，經台灣高雄地方法院於八十七年五月二十九日，判處有期徒刑七年六月，
    褫奪公權五年，嗣經上訴，由台灣高等法院高雄分院，於八十七年十月二十一日
    ，以八十七年度上訴字第一四七四號判決，將前開高雄地方法院之判決撤銷，改
    判其妨害自由罪，處有期徒刑七月，尚未確定。仍不知悛改，於八十七年十二月
    九日晚上七、八時之間，帶同日下午在台中市○○路小夜曲舞廳甫認識之小姐甲
    ○○返回其彰化縣鹿港鎮○○路四四五號五樓之二住處客廳，要求李女與其一起
    進入房間，為李女拒絕且表示要離去之際，竟萌剝奪李女行動自由犯意，持起置
    於客廳桌上其母王雪秀所購平日供切水果用之六寸折疊刀一把，阻止不令李女離
    去，且復基於傷害犯意，拉扯李女並將其摔倒於地，致甲○○受有左額三×二公
    分紅斑、左上臉頰一．五×一．二公分腫脹、後腦三×二公分腫脹、右臂後側０
    ．八×０．六公分及三×三．五公分瘀青、左腕後側二．二×一．七公分瘀青、
    左膝二．八×一．六公分瘀青及右腳盤擦傷０．八×０．一公分之傷害，以遂其
    阻止李女離去之目的。王雪秀見狀不對趁隙報警，經警馳赴與乙○○隔其住處鐵
    門協調，乙○○先交出前揭折疊刀一把由警扣押，再與警僵持至同日晚間九時許
    ，始打開住處鐵門為警查獲，李女始得行動自由。
二、案經甲○○訴請彰化縣警察局鹿港分局報請台灣彰化地方法院檢察署檢察官偵查
    起訴。
        理  由
一、訊據被告乙○○否認有前開犯行，辯稱，伊是因甲○○偷伊的錢，要求李女要把
    錢交還才可離去，並非無故不許李女離去，妨害李女之行動自由，警訊時伊與伊
    母王雪秀亦有告知警員。且李女所受的傷是伊與李女拉扯間，李女不小心跌倒所
    造成，伊並非有意要傷害李女。另伊係於警員到後才自桌上拿起折疊刀，是氣伊
    母親報警要自殺用云云。經查：
    （一）被告前開犯行，業據告訴人甲○○迭於警訊、偵審中指訴不移，核與證人
          即被告之母王雪秀於警訊、偵查及本院調查中均證述之，李女要離去，劉
          文錦不要讓李女走，與李女拉扯致李女受傷等情節大致相合，足稽被告有
          妨害李女行動自由之事實至明。
    （二）被告於警到場時，係手持折疊刀，已據到場處理之警員洪明德與黃振三於
          本院調查及審理中證述綦詳，且當時李女係倒在地上，於見警到時起身要
          衝出門，亦為被告推回客廳一節，復經警員洪明德證述明確，是被告當時
          有持刀阻止李女離去至為灼然。雖證人即被告之母王雪秀證陳，被告係要
          持刀自殺等語，核與被告辯詞相符，惟應係事後迴飾其子即被告之語，未
          足採取。
    （三）訊據告訴人甲○○，否認有竊盜被告金錢之事，且經傳訊當日到場處理與
          製作被告及證人王雪秀警訊筆錄之警員洪明德、黃振三、施事見等人，亦
          均證述，被告及證人王雪秀並無提及李女偷錢的事，否則筆錄上會記載等
          語。並衡諸常情，若被告確因告訴人甲○○有偷錢才不讓李女離去，則在
          警員到場時，被告當會理直氣壯的請求警員處理，端無拒讓警員進門，且
          與警僵持之理，足見此部分辯詞應係被告臨訟捏避之語，亦無足採信。
    （四）被告無正當理由阻止告訴人甲○○離去其住處，而動手拉扯告訴人，是被
          告對於拉扯間，告訴人可能因之受傷當能預見，乃能預見，而仍決意為之
          ，足徵被告有傷害犯意。且此傷害行為係為達成被告妨害李女行動自由之
          手段亦至為灼然。
    （五）綜上，並有告訴人之驗傷診斷書一紙在卷及前開折疊刀一把扣案可憑，被
          告辯解委無足採，本件事證明確，被告犯行堪予認定。
二、核被告所為係犯刑法第三百零二條第一項剝奪他人行動自由罪及刑法第二百七十
    七條第一項傷害罪。被告所犯前開二罪間，有方法結果牽連關係，依牽連犯規定
    ，應從一重剝奪他人行動自由罪處斷。爰審酌被告前有多項刑事犯罪前科，且仍
    在假釋中，不知檢點又一再犯罪，有台灣彰化地方法院檢察署刑案資料查註紀錄
    表與本院被告全國前科紀錄表暨台灣高等法院高雄分院八十七年度上訴字第一四
    七四號判決在卷可按等一切情狀，量處如主文所示之刑。扣案折疊刀一把係證人
    王雪秀所有之物，非被告所有，此據被告與證人王雪秀陳明在卷，亦非違禁物，
    爰不為沒收之諭知，併此敘明。
據上論斷，應依刑事訴訟法第二百九十九條第一項前段，刑法第二百七十七條第一項
、第三百零二條第一項、第五十五條後段，罰金罰鍰提高標準條例第一條前段，判決
如主文。
中      華      民      國      八十八      年    十    月    二十九    日
                                    臺灣彰化地方法院刑事第三庭
                                            法      官  洪  榮  謙
右正本證明與原本無異。
如不服本判決，應於判決送達後十日內向本院提出上訴狀( 須附繕本 )。
告訴人或被害人對於判決如有不服具備理由請求檢察官上訴者，其上訴期間之計算係
以檢察官收受判決正本之日期為準。
                                            法院書記官  梁  高  賓
中      華      民      國    八十八    年        十一  月       一     日
刑法第二百七十七條
傷害人之身體或健康者，處三年以下有期徒刑，拘役或一千元以下罰金。
犯前項之罪，因而致人於死者，處無期徒刑或七年以上有期徒刑，致重傷者，處三年
以上，十年以下有期徒刑。
刑法第三百零二條
私行拘禁或以其他非法方法，剝奪人之行動自由者，處五年以下有期徒刑、拘役或三
百元以下罰金。
因而致人於死者，處無期徒刑或七年以上有期徒刑，致重傷者，處三年以上十年以下
有期徒刑。
第一項之未遂犯罰之。


司法院資訊處製作；財團法人民間司法改革基金會備份。
